臺灣臺北地方法院民事判決　　　　　　　　　　　　　九十二年度重訴字第六四號
　　原　　　告　行政院國軍退除役官兵輔導委員會台北榮民技術勞務中心
　　法定代理人　乙○○
　　訴訟代理人　駱淑娟律師
　　　　　　　　蔡茂松律師
　　右　一　人
　　複代 理 人　余敏長律師
　　　　　　　　林新傑律師
　　被　　　告　威鈞企業有限公司
　　法定代理人　甲○○
右當事人間請求給付工程款事件，於民國九十三年十二月二十一日言詞辯論終結，本
院判決如左：
    主      文
被告應給付原告新台幣壹仟佰陸拾壹萬仟零肆拾壹元，及自民國九十二年二月十
五日起至清償日止，按週年利率百分之五計算之利息。
訴訟費用由被告負擔。
本判決於原告以新台幣肆佰伍拾萬捌仟元為被告供擔保後，得假執行。但被告如以
新臺幣壹仟佰陸拾壹萬仟零肆拾壹元為原告預供擔保，得免為假執行。
    事實及理由
甲、程序方面：
一、原告主張兩造合意以本院為第一審管轄法院之事實，業據其提出合約書數份為證
    ，堪信原告之主張為真正，本院依民事訴訟法第二十四條第一項規定有第一審管
    轄權。
二、本件被告未於最後言詞辯論期日到場，核無民事訴訟法第三百八十六條所列各款
    情形，應依原告之聲請，由其一造辯論而為判決。
三、原告之法定代理人原為賴曉萍，訴訟進行中，於民國九十二年四月一日變更為乙
    ○○，乙○○嗣已於同年月二十四日具狀聲明承受訴訟（見本院卷第一六九頁、
    第一七二頁），合先敘明。
乙、實體方面：
一、原告主張：原告於八十四年六月間向訴外人台灣省政府住宅及都市發展局（下稱
    業主）承攬新竹公學新村國宅水電工程，被告自八十六年三月起向原告承攬部分
    水電工程（下稱系爭工程），並簽立六份工程合約。詎被告於八十八年八月初無
    故停工，經原告通知被告進場未果，原告乃於同年十一月十一日、十一月十七日
    以存證信函催被告進場施工，均未獲回應，原告又於同年十二月二十三日以存證
    信函通知被告，原告為顧及信用並避免衍生無謂之民事責任，乃於八十九年一月
    間起依工程合約第七條第六項及依民法第四百九十七條之規定自行派員進場施作
    以完成系爭工程，甲、乙二區水電工程經原告繼續施作，分別於八十八年五月二
    十五日、八十九年十月十二日實際完成，業主於八十九年十月初驗後，經原告陸
    續修補後，分別於九十年二月六日及九十一年一月四日經業主正驗完畢而進入保
    固期。被告無故退場前，原告已給付被告工程款新台幣（下同）五千四百六十六
    萬四千九百十九元，並代被告墊支材料款一千五百四十一萬八千二百六十四元，
    而被告無故退場後，原告自行派員代被告施作完成系爭工程、修補被告施工經業
    主驗收有瑕疵之部分及履行被告於保固期間應付之保固缺失修繕責任支出工資、
    材料費連同被告依系爭合約第七條第六款應給付百分之十管理費為一千零三十七
    萬五百三十五元，及被告溢領之材料價額五十九萬四千八百二十三元，核計系爭
    工程原告共支出八千一百零四萬八千五百四十一元，扣除兩造簽訂六份工程合約
    之總金額六千六百九十四萬千元及被告繳交之履約保證金四十九萬五千元後，被
    告應給付原告一千三百六十一萬三千零四十一元等語。對被告答辯之陳述：否認
    有追加工程，被告辯稱迄八十八年八月被告未領到該領之承攬報酬高達二千八百
    七十三萬一千五百九十三元云云，並不實在；退步言之，縱令原告未依約給付工
    程款，惟參考系爭合約第七條第七項規定，被告未得原告同意擅自停工達三日以
    上，經原告促請改善而拒不置理，被告已違約在先，不得主張係因原告拒不付款
    而為其擅自停工之合理化之藉口。被告退場後，其中原告僱請權億公司承攬新竹
    工學乙區屋頂水電錶基座工程共計七十二座，合約總價四十二萬五千元，其中被
    告應完成未完成之四、五、六、七、十等分區共計四十座之費用為十九萬零六百
    七十七元等語。並聲明：(一)被告應給付原告一千三百六十一萬三千零四十一元及
    自起訴狀繕本送達翌日起至清償日止按週年利率百分之五計算之利息。(二)願供擔
    保請准宣告假執行。
二、被告則以：八十五年八月被告在未簽約為趕工受邀進場施工，於八十五年十一月
    後始陸續與原告簽下六個工程合約，施工至八十八年八月下旬，因原告積欠系爭
    工程外之其他追加工程款二千八百七十三萬一千五百九十三元未付，被告始退場
    ，退場時，系爭甲、乙區水電工程已完成，有八十八年五月四日簡報可證，原告
    主張被告於未完工前離場為不實在。權億公司施作之水錶基座非系爭工程範圍內
    之工程，被告就該部分不必付款。原告代墊系爭工程之材料款，均於按期計價時
    已扣還，原告起訴主張扣款為重複扣款，且被告所領材料均用於施工場所，並無
    溢領材料等語，資為抗辯。並聲明：(一)原告之訴駁回。(二)如受不利之判決，願供
    擔保請准宣告免為假執行。
三、查原告主張被告向原告承攬新竹公學新村國宅水電工程，兩造並簽訂新竹公學新
    村甲區水電工程揚水管按裝工料合約、新竹公學新村甲區水電工程消防管線防火
    被覆材料工程合約、新竹公學新村乙區水電工程第四、五、六、七、十分區水電
    工程合約、新竹公學新村乙區水電工程地下室水電工程合約、新竹公學新村乙區
    水電工程揚水管按裝工料合約、新竹公學新村乙區水電工程標準層（含地下室）
    水電追加工程合約等六份工程合約（下稱系爭工程合約），被告嗣於八十八年八
    月間退離施工場所之事實，業據其提出系爭工程合約為證（見本院卷第二十至一
    ○三頁），並為被告所不爭執，堪信為真實。
四、按兩造合約第七條第六項約定：「乙方（被告）施工進度落後或施工品質不良，
    經甲方（原告）勸阻無效，除不予估驗計價外，甲方得自行派員進場施工，所需
    給付工程費，按工程進度比例及進場人數工資計算外，另增加10％管理費，均由
    乙方工程款中扣除抵充，乙方所餘工程款不敷支付時，甲方得動用乙方交付之履
    約保證金予以彌補」。又按工作進行中，因承攬人之過失，顯可預見工作有瑕疵
    或有其他違反契約之情事者，定作人得定相當期限，請求承攬人改善其工作或依
    約履行。承攬人不於前項期限內，依照改善或履行者，定作人得使第三人改善或
    繼續其工作，其危險及費用，均由承攬人負擔。民法第四百九十七條定有明文。
五、經查：
  (一)原告主張被告未完成系爭工程即退場，被告辯稱：甲區、乙區水電工程已分別於
    八十七年十月十三日、八十八年五月三十日完工，故被告退場時，系爭工程已全
    部完成云云，被告固提出簡報一份為證（見本院卷第二三九頁至第二四二頁），
    但為原告所否認，原告並提出記載甲區、乙區水電工程分別於八十八年五月二十
    五日、八十九年十月十二日方實際竣工之內政部營建署工程結算驗收證明書二份
    為證（見本院卷第二六三頁、二六四頁）。就原告提出之簡報觀之，其上記載簡
    報日期為八十八年五月四日，則於該簡報第二點工程簡介上所載乙區完工日期八
    十八年五月三十日，簡報時該日期既尚未屆至，自難認所載乙區完工日期八十八
    年五月三十日為真實，該簡報自不足以證明被告已完成系爭工程。被告就其主張
    其已施作系爭工程完成後才退場云云，復未能確切舉證證明以實其說，自不足取
    。是原告主張被告未完成系爭工程即退場之事實，堪信屬實。
  (二)又原告主張：被告退場後，原告通知被告進場未果，原告乃於同年十一月十一日
    、十一月十七日以存證信函催被告進場施工，均未獲回應，原告又於同年十二月
    二十三日以存證信函將依系爭合約第七條第六項之規定代為派員進場施作之事通
    知被告後，原告於八十九年一月間起自行派員進場施作以完成系爭工程，甲、乙
    二區水電工程經原告繼續施作，分別於八十八年五月二十五日、八十九年十月十
    二日實際完成，業主於八十九年十月初驗後，經原告陸續修補後，分別於九十年
    二月六日及九十一年一月四日經業主正驗完畢而進入保固期；被告無故退場前，
    原告已給付被告工程款五千四百六十六萬四千九百十九元，並代被告墊支材料款
    一千五百四十一萬八千二百六十四元，而被告無故退場後，原告自行派員代被告
    施作完成系爭工程、修補被告施工經業主驗收有瑕疵之部分及履行被告於保固期
    間應付之保固缺失修繕責任支出工資、材料費連同管理費為一千零三十七萬五百
    三十五元，及被告溢領之材料價額五十九萬四千八百二十三元，核計系爭工程原
    告共支出八千一百零四萬八千五百四十一元，扣除兩造簽訂六份合約之總金額六
    千六百九十四萬千元及被告繳交之履約保證金四十九萬五千元後，被告應給付原
    告一千三百六十一萬三千零四十一元等情，被告雖辯稱：原告代墊系爭工程之材
    料款，均於按期計價時已扣還，原告起訴主張扣款為重複扣款，且被告並無溢領
    材料，又權億公司施作之水錶基座非系爭工程範圍內之工程云云，但被告就其所
    辯本件原告請求給付之代墊材料款已清償、被告並無溢領材料等節，未能確切舉
    證證明以實其說，而原告就其主張之上開事實，業據其提出被告承攬系爭工程合
    約明細、被告溢領材料價額明細、退場前各期計價支付金額憑證、履約保證金明
    細、代訂材料款明細、工程款結算表、原告自行派員進場施工代支之工資、材料
    費用明細、新竹公學新村甲區水電工程揚水管按裝工料合約、新竹公學新村甲區
    水電工程消防管線防火被覆材料工程合約、新竹公學新村乙區水電工程第四、五
    、六、七、十分區水電工程合約、新竹公學新村乙區水電工程地下室水電工程合
    約、新竹公學新村乙區水電工程揚水管按裝工料合約、新竹公學新村乙區水電工
    程標準層（含地下室）水電追加工程合約、八十八年十一月十一日新竹建中郵局
    第一八二號存證信函、八十八年十一月十七日新竹建中郵局第一八三號存證信函
    、八十八年十二月二十三日新竹建中郵局第一九一號存證信函、八十八年六月十
    五日工程估驗單、八十八年四月十五日工程估驗單、八十八年七月七日工程估驗
    單、尚展公司材料計價表、和成公司材料計價表、泛浤公司材料明細、甲區揚水
    管按裝工程履約保證金收據、甲區防火被覆材料履約保證金收據、乙區地下室水
    電工程履約保證金收據、乙區揚水管按裝工程履約保證金收據、乙區標準層及地
    下室水電追加工程履約保證金收據、九十一年八月七日台北九九支郵局第八三七
    號存證信函、原告與權億公司合約摘錄本、權億公司就七十二座水電錶基座之保
    固書、原告對權億公司水電錶基座之估驗記錄、權億公司承攬水電錶基座之結算
    表、權億公司開立核計總金額四十二萬五千元之統一發票、被告同意由原告於其
    估驗款優先扣抵之切結書、被告開立核計六百八十二萬七千四百九十元之統一發
    票、內政部營建署工程結算驗收證明書等件為證（見本院卷第十三至一二二頁、
    第二○八至二二二頁、第二六三、二六四頁），原告上開主張，應堪採信。被告
    上開所辯，洵無足取。則依
六、從而，原告請求被告給付一千三百六十一萬三千零四十一元，及自起訴狀繕本送
    達翌日即九十二年二月十五日起至清償日止按週年利率百分之五計算之利息，為
    有理由，應予准許。
七、兩造分別陳明願供擔保聲請宣告假執行及免為假執行，經核並無不合，爰分別酌
    定相當之擔保金額准許之。
八、本件為判決之基礎已臻明確，兩造其餘主張、陳述並所提證據，經審酌後，認均
    與本件之結論無礙，爰不再一一論述，附此敘明。
九、結論：本件原告之訴為有理由，依民事訴訟法第三百八十五條第一項前段、第七
    十八條、第三百九十條第二項、第三百九十二條第二項，判決如主文。
中　　　華　　　民　　　國　　九十三　　年　　　十二　　　月　　三十  　日
                              民事第五庭  法  官    羅富美
右為正本係照原本作成
如對本判決上訴，須於判決送達後廿日內向本院提出上訴狀
中　　　華　　　民　　　國　　九十三　　年　　　十二　　　月　　三十  　日
                                          書記官    郭錦賢
